【裁判字號】    95,易,177
【裁判日期】    950310
【裁判案由】    台灣地區與大陸地區人民關係條例等
【裁判全文】
臺灣臺北地方法院刑事判決               95年度易字第177號
公  訴  人  臺灣臺北地方法院檢察署檢察官
被      告  乙○○
            甲○○
                      中心
上列被告因台灣地區與大陸地區人民關係條例等案件，經檢察官
聲請簡易判決處刑（94年度偵字第22525號），本院認為不宜，
適用通常程序審理，被告於準備程序為有罪之陳述，本院判決如
下：
    主      文
乙○○違反不得僱用大陸地區人民在臺灣地區從事未經許可之工
作之規定，處拘役伍拾日，如易科罰金以佰元折算壹日。
甲○○共同偽造公文書，足以生損害於公眾及他人，處有期徒刑
壹年貳月；偽造中華民國臺灣地區入出境許可證及大陸地區配偶
工作證各乙枚均沒收。
    事實及理由
一、甲○○係中國大陸福建省人民，未在台設籍，於民國92年2
    月初某日，在福建省福清市內，為偷渡來台打工，乃與真實
    姓名年籍不詳之成年男子，共同基於偽造公文書及特種文書
    之犯意聯絡，由甲○○提供自己之照片，以人民幣60元代價
    ，換取該名男子交付偽造之中華民國臺灣地區入出境許可證
    及大陸地區配偶工作許可證各1枚（經查該0000000000號入
    出境許可證，申請人為大陸地區人民林麗芳），上開入出境
    許可證並蓋有偽造內政部公印文及本應屬入出境管理機關職
    務上製作之入境查驗章戳印，用以表示甲○○於西元2004年
    8 月9日經查驗核准入境事實之公文書，足以生損害於林麗
    芳及內政部、入出境管理機關與勞工管理機關對於大陸地區
    人民入境臺灣地區管理之正確性。復未經向內政部警政署入
    出境管理局申請核准入境臺灣地區，竟於94年11月1日，利
    用在臺灣籍漁船擔任漁工之便，乘漁船停泊台中港機會，跳
    船偷渡上岸非法入境臺灣地區。入境後即透過真實姓名年籍
    不詳綽號「阿真」之成年男子介紹赴臺北市信義國小附近受
    僱於乙○○從事板模工作，非法滯臺期間已賺取約新臺幣（
    下同）3萬元薪資。
二、乙○○曾於90年間因過失傷害案件，經臺灣宜蘭地方法院判
    處拘役40日確定，甫於同年7月5日易科罰金執行完畢（不構
    成累犯）。其係工地工頭，透過真實姓名年籍不詳綽號「阿
    真」之成年男子介紹，明知甲○○係大陸地區人民（並無證
    據證明其知悉係未經許可偷渡來臺之犯人），不得僱用，使
    之在臺灣地區從事未經許可之工作，竟自94年11月3日起，
    僱用甲○○在信義國小附近工地從事板模工作，薪資為每日
    2000元，並提供臺北市○○街254巷45號2樓住宿。嗣於94
    年11月28日下午6時15分許，在臺北市○○街381巷口為警查
    獲，並扣得上開偽造臺灣地區入出境許可證及大陸地區配偶
    工作許可證各1枚。
三、證據名稱：
  (一)被告甲○○、乙○○之自白。
  (二)查獲走私或大陸人民偷渡、非法工作或活動破案紀錄表、非
    法入境大陸地區人民清查表、緝獲大陸偷渡人民基本資料名
    冊。
  (三)內政部警政署入出境管理局95年1月26日境行齡字第0951010
    8850號函。
  (四)行政院勞工委員會95年1月27日勞職外字第0950004679號函
    。
  (五)扣案偽造中華民國臺灣地區入出境許可證及大陸地區配偶工
    作許可證各1枚。
四、按以偽刻之入境印戳加蓋於偽造臺灣地區入出境許可證上，
    偽造虛構表示該入出境許可證持有人係合法入境，雖偽刻之
    印戳並非表示公務機關或機關長官資格，而非公印，但該印
    戳加蓋於入出境許可證入境查驗欄上，表示持有該入出境許
    可證之人為合法入境者，即與刑法第220條第1項所稱足以表
    示其用意之證明者相當，屬於偽造以文書論之公文書（最高
    法院91年台上字第7144號裁判意旨參照）；入出境管理機關
    公務員於執行大陸地區人民入出臺灣地區旅客（人民）證照
    查驗職務時，在職務上製作表示入出臺灣地區之大陸地區人
    民業經受查驗完畢之證明，縱以戳章型式在入出境許可證入
    境查驗欄上填記，既非出入境許可證之本體，復與持有人之
    品行、能力、服務或其他相類之證書無涉，非刑法第212條
    規定之特種文書，而屬同法第220條第1項規定之準公文書，
    且該圓型章戳亦非表示人格證明符號之印章，偽造入境查驗
    戳章蓋用在入出境許可證上，應論以刑法第211條之偽造公
    文書罪（最高法院92年台上字第902號裁判意旨參照）；再
    本件扣案之中華民國臺灣地區入出境許可證雖係偽造，惟形
    式上仍有主管機關所核發入出境許可證之外觀，又政府對於
    大陸地區人民出入臺灣地區之管理，雖於內政部警政署入出
    境管理局之電腦檔案資料可查，偽造許可證上入境之日期，
    固無法更改電腦檔案中真實之入境資料，惟入出境管理單位
    之檔案僅屬內部供查對管理之入出境資料，與由執行入出國
    境旅客證照查驗職務之公務員，基於職務以戳章型式在護照
    上填記，用以表示入出臺灣地區旅客（人民）經受查驗證明
    用意之準公文書，非可同視，如加以偽造以假當真、混淆事
    實，足令人誤以為偽造之內容為權責機關所為，即有礙於該
    文書之信用性與公信力，仍足生損害於入出境管理單位對於
    入出境管理之正確性。核被告甲○○所為，係犯刑法第220
    條第1項、第211條之偽造準公文書罪、第218條第1項偽造公
    印文罪、第212條之偽造特種文書罪及國家安全法第6條第1
    項之未經許可入出境罪（起訴事實並未記載被告甲○○有何
    行使偽造特種文書或準公文書之犯行，起訴法條仍援引刑法
    第216條，顯係贅引）。被告甲○○與不詳姓名成年男子就
    上開偽造特種文書、偽造準公文書及偽造公印文等罪間，有
    犯意聯絡、行為分擔，為共同正犯。又被告甲○○所犯上開
    各罪，有方法、結果之牽連關係，應從一重論以偽造公文書
    罪處斷。起訴書雖漏未論及被告甲○○與不詳姓名成年男子
    間共同偽造內政部公印文及偽造準公文書之犯行起訴，惟上
    開事實與前揭論罪科刑部分，有裁判上之牽連關係，為起訴
    效力所及，本院自得併予審究。另中華民國憲法第4條明文
    ：「中華民國領土，依其固有之疆域，非經國民大會之決議
    ，不得變更之。」而國民大會亦未曾為變更領土之決議。又
    中華民國憲法增修條文第11條復規定：「自由地區與大陸地
    區間人民權利義務關係及其他事務之處理，得以法律為特別
    之規定。」且臺灣地區與大陸地區人民關係條例第2條第2款
    更指明：「大陸地區：指臺灣地區以外之中華民國領土。」
    揭示大陸地區仍屬我中華民國之領土；該條例第75條復規定
    ：「在大陸地區或在大陸船艦、航空器內犯罪，雖在大陸地
    區曾受處罰，仍得依法處斷。但得免其刑之全部或一部之執
    行。」據此，大陸地區現在雖因事實上之障礙為我國主權所
    不及，但在大陸地區犯罪，仍應受我國法律之處罰，即明示
    大陸地區猶屬我國領域，並未對其放棄主權。本件被告甲○
    ○於上開時間在大陸福建省福清市犯有刑法第220條第1項、
    第211條之偽造準公文書罪、第218條第1項之偽造公印文罪
    、第212條之偽造特種文書罪，即為在中華民國領域內犯罪
    ，自應適用中華民國法律論處（最高法院89年度台非字第94
    號判決意旨參照），均一併指明。
五、查入出國及移民法雖於88年5月21日施行，其第54條且規定
    未經許可入出國或受禁止出國處分而出國者，處3年以下有
    期徒刑、拘役或科或併科新台幣9萬元以下罰金，惟依該法
    就有關入出國規範對象之規定以觀，其規範有三，即該法第
    2章之國民入出國、第3章臺灣地區無戶籍國民停留、居留及
    定居、第4章外國人入出國，所謂「國民」，依本法第3條第
    1款之規定，係指居住臺灣地區設有戶籍或僑居國外之具有
    中華民國國籍者。至臺灣地區無戶籍國民依本條第4款規定
    ，係指具有我國國籍，現僑居國外國民及取得、回復我國國
    籍未曾在臺灣地區設有戶籍之國民；又此處之「取得」國籍
    ，乃指外國人或無國籍人因歸化而取得國籍，此參國籍法第
    8條之規定即明。綜前引法條以察，被告甲○○係偷渡來臺
    之大陸地區人民，是其原在臺灣地區即無戶籍，惟恪於兩岸
    分治之事實，被告甲○○亦非外國人，其居於大陸地區亦非
    僑居國外，尚非本法第2章至第4章有關入出國規定之規範之
    對象，其未經許可而進入臺灣地區，亦難適用入出國及移民
    法第54條論罪科刑，而仍以國家安全法之有關規定予以規範
    ，附此敘明。
六、被告乙○○明知余兆明係大陸地區人民，竟未經許可而僱用
    ，使之在臺灣地區從事未經許可之工作，核其所為，係違反
    臺灣地區與大陸地區人民關係條例第15條第4款不得僱用大
    陸地區人民在臺灣地區從事未經許可之工作之規定，應依同
    條例第83條第1項論處。
七、查被告乙○○有如前述事實欄所載前科，有臺灣高等法院被
    告全國前案紀錄表可按，爰審酌被告二人犯罪動機、目的、
    手段、所生危害及犯罪後坦承犯行，態度尚稱良好等一切情
    狀，各量處如主文所示之刑，並就被告乙○○部分諭知易科
    罰金之折算標準，以資懲儆。公訴人雖對被告乙○○具體求
    處有期徒刑2月，被告乙○○對科刑亦表示無意見，惟本院
    認為上開刑之宣告，適足符合罪刑相當原則。扣案偽造之中
    華民國臺灣地區入出境許可證、大陸地區配偶工作證各1枚
    ，及入出境許可證上入境查核欄內入境查驗章戳1枚，係被
    告所有並因犯罪所得之物，均應依刑法第38條第1項第3款規
    定併予宣告沒收。至入出境許可證既經宣告沒收，其上偽造
    之內政部公印文則不另沒收，亦此敘明。
據上論斷，應依刑事訴訟法第452條、第273條之1第1項、第299
條第1項前段，國家安全法第6條第1項、臺灣地區與大陸地區人
民關係條例第83條第1項，刑法第11條前段、第28條、第211條、
第220條第1項、第212條、第218條第1項、第41條第1項前段，罰
金罰鍰提高標準條例第1條前段、第2條，判決如主文。
本案經檢察官方伯勳到庭執行職務
中    華    民    國    95    年    3     月    10    日
                  刑事第十二庭  法  官  胡宏文
以上正本證明與原本無異。
如不服本判決，應於判決送達後10日內，向本院提出上訴狀。
                                書記官  劉穗筠
中    華    民    國    95    年    3     月    13    日
附本案論罪科刑依據之法條：國家安全法第6條第1項、臺灣地區
與大陸地區人民關係條例第83條第1項，刑法第211條、第220 條
第1項、第212條、第218條第1項
國家安全法第6條
違反第 3 條第 1 項規定未經許可入出境者，處 3 年以下有期徒
刑、拘役或科或併科新臺幣 9 萬元以下罰金。
無正當理由拒絕或逃避依第 4 條規定所實施之檢查者，處 6 月
以下有期徒刑、拘役或科或併科新臺幣15000元以下罰金。
臺灣地區與大陸地區人民關係條例第83條
（罰則）
違反第十五條第四款或第五款規定者，處二年以下有期徒刑、拘
役或科或併科新臺幣三十萬元以下罰金。
意圖營利而違反第十五條第五款規定者，處三年以下有期徒刑、
拘役或科或併科新臺幣六十萬元以下罰金。
法人之代表人、法人或自然人之代理人、受僱人或其他從業人員
，因執行業務犯前二項之罪者，除處罰行為人外，對該法人或自
然人並科以前二項所定之罰金。但法人之代表人或自然人對於違
反之發生，已盡力為防止行為者，不在此限。
中華民國刑法第211條
(偽造變造公文書罪)
偽造、變造公文書，足以生損害於公眾或他人者，處 1 年以上 7
年以下有期徒刑。
中華民國刑法第220條
在紙上或物品上之文字、符號、圖畫、照像，依習慣或特約，足
以為表示其用意之證明者，關於本章及本章以外各罪，以文書論
。
錄音、錄影或電磁紀錄，藉機器或電腦之處理所顯示之聲音、影
像或符號，足以為表示其用意之證明者，亦同。
稱電磁紀錄，指以電子、磁性或其他無法以人之知覺直接認識之
方式所製成之紀錄，而供電腦處理之用者。
中華民國刑法第212條
(偽造變造特種文書罪)
偽造、變造護照、旅券、免許證、特許證及關於品行、能力服務
或其他相類之證書、介紹書，足以生損害於公眾或他人者，處1
年以下有期徒刑、拘役或300元以下罰金。
中華民國刑法第218條
(偽造盜用公印或公印文罪)
偽造公印或公印文者，處 5 年以下有期徒刑。
盜用公印或公印文足以生損害於公眾或他人者，亦同。


司法院資訊處製作；財團法人民間司法改革基金會備份。
